臺灣屏東地方法院刑事判決　　　　　　　 96年度交訴字第8號
公　訴　人　臺灣屏東地方法院檢察署檢察官
被　　　告　甲○○
　　　　　　　　　　（另案於臺灣屏東看守所附設勒戒所勒戒
選任辯護人　吳剛魁律師
上列被告因過失致死等案件，經檢察官提起公訴（95年度偵字第
1112號），被告於準備程序中先就被訴事實為有罪之陳述，本院
合議庭裁定改依簡式審判程序審理，判決如下：
    主  文
甲○○服用毒品，不能安全駕駛動力交通工具而駕駛，處拘役肆
拾日，如易科罰金，以銀元佰元即新臺幣玖佰元折算壹日，減
為拘役貳拾日，如易科罰金，以銀元佰元即新臺幣玖佰元折算
壹日；又過失致人於死，處有期徒刑拾月，減為有期徒刑伍月，
如易科罰金，以銀元佰元即新臺幣玖佰元折算壹日；又未指定
犯人，而向該管公務員誣告犯罪，處拘役拾日，如易科罰金，
以銀元佰元即新臺幣玖佰元折算壹日，減為拘役拾伍日，如易
科罰金，以銀元佰元即新臺幣玖佰元折算壹日。拘役部分應執
行拘役拾日，如易科罰金，以銀元佰元即新臺幣玖佰元折算
壹日。
    事  實
一、緣甲○○與陳淑美二人於民國94年4 月中旬認識，進一步交
    往為男女朋友，並同居於屏東市○○街25之3 號5 樓。又甲
    ○○前於92年1 月間，罹患陳舊性左腦中風、高血壓，合併
    有輕度右側肢體無力，於93年11月3 日經鑑定為中度肢障。
    詎甲○○於94年11月23日晚上9 時許，在上開同居處所施用
    甲基安非他命（其施用第二級毒品部分，經檢察官另案聲請
    觀察、勒戒）後，明知其受甲基安非他命之影響，已達不能
    安全駕駛動力交通工具之程度，亦明知其因罹患上開疾病，
    會影響安全駕駛，仍騎乘車牌號碼NWO-711 號重型機車附載
    陳淑美，一同至屏東縣屏東市○○路段「歡樂龍遊戲場」把
    玩電動玩具，翌日即同年月24日凌晨3 時許，甲○○又騎乘
    上開重型機車，搭載左側坐之陳淑美，由屏東市○○路段「
    歡樂龍遊藝場」出發，再沿自由路由東往西方向行駛，行至
    自由路與太原路交岔路口前（即同路段大樂量販店停車場入
    口前）處時，甲○○依當時之情形及其智識、能力並無不能
    注意之情事，惟其因前施用甲基安非他命及上開疾患致注意
    力及操控力均不佳，致所騎乘上開重型機車向左傾斜，造成
    附載之陳淑美因而重心不穩，向後摔落而頭部碰地，受有頭
    皮下多處出血、顱骨多處縫合裂開、顱腔內有硬腦膜上腔出
    血、硬腦膜下腔血腫、蜘蛛膜下腔出血及腦挫傷等傷害，經
    送醫救治，因傷重於94年11月28日晚上11時20分許不治死亡
    。
二、詎甲○○為掩飾上開過失致死犯行，竟將陳淑美當時使用之
    黑色手提包背帶一側扯斷，謊稱陳淑美係遭二名高約170 公
    分男子共乘一部不詳車號黑色機車搶奪皮包，並於94年11月
    24日晚上11時50分許，至屏東縣警察局屏東分局民生派出所
    向有偵查犯罪權限之警員鍾化虎報案稱被歹徒搶奪未遂，未
    指定犯人而誣告他人犯罪。嗣因陳淑美送醫不治死亡後，經
    屏東縣警察局屏東分局報請臺灣屏東地方法院檢察署檢察官
    相驗並循線查悉上情。
三、案經屏東縣警察局屏東分局報請臺灣屏東地方法院檢察署檢
    察官相驗後提起公訴。
    理  由
一、本件被告甲○○所為係犯死刑、無期徒刑、最輕本刑為3年
    以上有期徒刑以外之罪，其於本院審判程序中就被訴事實為
    有罪之陳述，經法官告知簡式審判程序之旨，並聽取公訴人
    、被告及其選任辯護人之意見後，本院合議庭依刑事訴訟法
    第273條之1第1項規定，裁定由受命法官獨任進行審判程序
    ，並依同法第273條之2、第159條第2項之規定，不適用傳聞
    法則有關限制證據能力之相關規定，合先敘明。
二、訊據被告甲○○對於其於上開時、地曾施用甲基安非他命後
    ，騎乘重機車附載陳淑美，因精神恍惚而肇事，致陳淑美死
    亡等情於本院審理中坦承不諱，核與證人即當時在場之派報
    業者蔡富星、吳世藏、陳明珠、王永墩於警、偵詢證述：案
    發時聽到碰一聲、被害人陳淑美躺在路中間、被告站著一直
    在罵三字經，其等並未目睹有搶奪之事，也沒聽到其他車輛
    經過之聲音等語，及證人吳世藏並證述：被告當時之精神狀
    況很不好等現場情節互核相符（見偵查卷第11-16 頁），並
    有臺灣屏東地方法院檢察署95年度毒偵字第238 號全卷影本
    1 份（外放）、被告之中華民國身心障礙手冊1 份及寶建醫
    院診斷證明書3 紙、屏東縣消防局緊急救護傷病患送醫服務
    登記簿及救護紀錄表各1 紙、案發現場地圖及手繪位置圖、
    臺灣屏東地方法院檢察署勘驗筆錄1 份及所勘驗重機車外觀
    照片18幀及扣押物品目錄表1 紙附卷可參（見偵查卷第28-3
    0 頁、警卷第87-88 頁、偵查卷第19、91-100頁、警卷第42
    頁）；另被害人陳淑美因本件車禍受有頭皮下多處出血、顱
    骨多處縫合裂開、顱腔內有硬腦膜上腔出血、硬腦膜下腔血
    腫、蜘蛛膜下腔出血及腦挫傷等傷害，經送醫救治，因傷重
    於94年11月28日晚上11時20分許不治死亡一節，亦經臺灣屏
    東地方法院檢察署檢察官督同法醫師相驗並解剖後送請法務
    部法醫研究所鑑定屬實，有相驗屍體證明書、鑑定驗斷書、
    相驗筆錄及法務部法醫研究所（94）醫鑑字第2145號鑑定書
    、寶建醫院診斷證明書及病歷附卷可憑（見相驗卷第15 、
    22 -31、37-40 、116 、104-109 頁、警卷第85頁）；又按
    駕駛人於吸食毒品及患病影響安全駕駛者不得駕車，道路交
    通安全規則第114 條第3 款、第4 款定有明文。而本件事故
    發生當時，據證人蔡富星於偵查中證述：當時夜深人靜，沒
    有什麼人等語（偵查卷第12頁），另證人吳世藏於偵查中亦
    證述；當時沒有聽到其他車子經過之聲音（偵查卷第14頁）
    ，足見視距良好，又道路為柏油路面乾燥無缺陷，亦有照片
    4 幀（見警卷第57-58 頁）附卷可參，狀況良好，依被告之
    智識能力尚無不能注意之情事，其竟疏未注意，貿然於施用
    毒品甲基安非他命後及患病影響安全駕駛之情形下，猶騎乘
    重機車附載被害人陳淑美而肇至本件車禍發生，其有過失責
    任，已甚明顯；且被告之過失行為與被害人死亡結果間，顯
    有相當之因果關係，被告所犯不能安全駕駛動力交通工具及
    過失致死犯行，應堪認定。再另被告就上開肇事後向警員誣
    告遭搶奪一節亦坦承不諱，亦核與證人即到場之消防隊員王
    桂財及被害人家屬丙○○於警詢之證述，及證人即受理被告
    報案之警員鍾化虎偵查中之供證互核大致相符（見警卷第32
    -35頁、偵查卷第71-73 頁），並有受理各類案件紀錄表、
    屏東縣警察局屏東分局偵辦「陳淑美被搶奪案」會議分工管
    制表及偵查報告數份（見偵查卷第76-79 頁）附卷可參，足
    認被告之任意性自白核與事實相符，應堪採信，本件事證明
    確，被告之誣告犯行亦堪認定，均應依法論科。
三、按行為後法律有變更者，適用行為時之法律，但行為後之法
    律有利於行為人者，適用最有利於行為人之法律，修正後刑
    法第2 條第1 項定有明文。再按本次法律變更，比較時應就
    罪刑有關之共犯、未遂犯、想像競合犯、牽連犯、連續犯、
    結合犯，以及累犯加重、自首減輕暨其他法定加減原因（如
    身分加減）與加減例等一切情形，綜其全部罪刑之結果而為
    比較（最高法院95年5 月23日95年度第8 次刑庭會議決議參
    照）。查本件被告行為後，有關論罪科刑所適用之刑法業於
    94年2 月2 日修正公布，95年7 月1 日起施行，而有下列變
    更，茲分述如下：
  (一)刑法第171 條第1 項、第185 條之3 、第276 條第1 項之法
    定刑有關罰金刑部分，就罰金之最低額，刑法第33條第5 款
    業經修正為：「罰金：新臺幣1 千元以上，以百元計算之」
    ；修正前刑法第33條第5 款則規定「罰金：1 元以上」，比
    較新舊法結果，自以修正前之舊法規定對被告較為有利。
  (二)修正後刑法第41條第1 項有關易科罰金折算標準，由修正前
    所規定「得以1 元以上3 元以下折算1 日」提高為「以新臺
    幣1,000 元、2,000 元、3,000 元折算1 日」，並刪除「因
    身體、教育、職業或家庭之關係，執行顯有困難者」之條件
    ，第2 項增訂「前項規定於數罪併罰，其應執行之刑未逾6
    月者，亦適用之」；而修正前刑法第41條第1 項之折算標準
    ，係以1 元以上3 元以下折算1 日，依修正前罰金罰鍰提高
    標準條例第2 條規定，就其原定數額提高為100 倍折算1日
    （經折算為新臺幣後，應以新臺幣300 元以上900 元以下折
    算1 日），故關於易科罰金之折算標準，顯以修正前之折算
    標準對被告較有利，故依刑法第2 條第1 項前段，比較新、
    舊法結果，應適用修正前刑法第41條第1 項前段、修正前罰
    金罰鍰提高標準條例第2 條之規定，諭知易科罰金之折算標
    準。
  (三)綜上比較結果，認本件論罪科刑所適用之法律，以修正前刑
    法規定對被告較有利，依刑法第2 條第1 項前段規定，應適
    用被告行為時即修正前之刑法規定。
四、核被告所為，係犯刑法第171 條第1 項之未指定犯人誣告罪
    、同法第185 條之3 之公共危險罪及同法第276 條第1 項之
    過失致人於死罪。被告吸食毒品駕車肇事，因而致人死亡，
    所犯過失致死罪部分，應依道路交通管理處罰條例第86條第
    1 項加重其刑至2 分之1 。又所犯上開三罪間，犯意各別，
    行為互殊，應予分論併罰。爰審酌被告吸食毒品後駕車，無
    視於其他車輛及路人之公共安全且致生事故，又謊報遭搶奪
    而未指定犯人誣告，犯罪動機可議，且尚未與被害人家屬達
    成和解，賠償其損害，惟兼衡其並無不法前科紀錄，有臺灣
    高等法院被告前案紀錄表1 紙附卷可參，素行尚可，犯後於
    本院審理中坦承犯行，已具悔意，另被害人陳淑美家屬已獲
    得部分強制汽車責任保險金之給付賠償（有另案民事起訴狀
    影本1 紙附卷可參）等一切情狀，分別量處如主文所示之刑
    ，並就所犯刑法第185 條之3 公共危險罪及第171 條第1 項
    誣告罪部分，併諭知易科罰金之折算標準。又被告行為後，
    中華民國九十六年罪犯減刑條例業於96年7 月4 日公布，於
    同年月16日施行。本件被告犯罪時間在96年4 月24日前，所
    犯上開三罪均合於中華民國九十六年罪犯減刑條例之減刑條
    件，應依法減其宣告刑2 分之1 ，並均諭知易科罰金之折算
    標準，另就所犯刑法第185 條之3 公共危險罪及第171 條第
    1 項誣告罪於減刑後，定其應執行刑（被告行為後，95年7
    月1 日修正施行之刑法第51條第6 款，僅配合同法第33條第
    4 款將拘役改以日數為單位，而於文字用語上修正為「不得
    逾120 日」，非法律有變更，應依一般法律適用原則，適用
    裁判時法，附予敘明）。
據上論斷，應依刑事訴訟法第273 條之1 第1 項、第299 條第1
項前段，道路交通管理處罰條例第86條第1 項，刑法第2 條第1
項前段、第171 條第1 項、第185 條之3 、第276 條第1 項、第
41條第1項 前段、刑法第51條第6 款，罰金罰鍰提高標準條例第
1 條、修正前罰金罰鍰提高標準條例第2 條，中華民國九十六年
罪犯減刑條例第2 條第1 項第3 款、第7 條、第9 條、第10條第
1 項，判決如主文。
本案經檢察官乙○○到庭執行職務。
中　　華　　民　　國　　96　　年　　7 　　月　　31　　日
                    交通法庭    法  官  林雅莉
以上正本證明與原本無異。
如不服本判決應於收受本判決送達後10日內向本院提出上訴書狀
，其未敘述上訴理由者，並得於提起上訴後10日內向本院補提理
由書狀（均須按他造當事人之人數附繕本）「切勿逕送上級法院
」
中　　華　　民　　國　　96　　年　　7 　　月　　31　　日
                                書記官  黃佳惠
附錄本判決論罪科刑法條全文
中華民國刑法第171條第1項
未指定犯人，而向該管公務員誣告犯罪者，處1年以下有期徒刑
、拘役或3 百元以下罰金。
中華民國刑法第185條之3
服用毒品、麻醉藥品、酒類或其他相類之物，不能安全駕駛動力
交通工具而駕駛者，處1年以下有期徒刑、拘役或3萬元以下罰金
。
中華民國刑法第276條第1項
因過失致人於死者，處2年以下有期徒刑、拘役或2千元以下罰金
。
